臺灣彰化地方法院民事裁定
109年度訴字第1065號
原      告  鴻溪加油站有限公司

法定代理人  陳孟哲  
訴訟代理人  米承文律師
被      告  統一精工股份有限公司

法定代理人  吳輝振  
訴訟代理人  彭志傑律師
上列當事人間請求返還租賃物等事件，本院裁定如下：
    主  文
本件訴訟標的價額核定為新臺幣貳佰參拾參萬柒仟陸佰元。
    理  由
一、按訴訟標的之價額，由法院核定。核定訴訟標的之價額，以
    起訴時之交易價額為準；無交易價額者，以原告就訴訟標的
    所有之利益為準。法院因核定訴訟標的之價額，得依職權調
    查證據。第1項之核定，得為抗告。以一訴主張數項標的者
    ，其價額合併計算之。但所主張之數項標的互相競合或應為
    選擇者，其訴訟標的價額，應依其中價額最高者定之。訴訟
    標的之價額不能核定者，以第466條所定不得上訴第三審之
    最高利益額數加10分之1定之。民事訴訟法第77條之1、第77
    條之2第1項、第77條之12定有明文。次按請求返還租賃物之
    訴，係以租賃物返還請求權為訴訟標的，其價額應以租賃物
    之價額為準。又民事訴訟採處分權主義，起訴範圍係由原告
    於訴之聲明特定，其訴如有理由，亦僅在起訴範圍內獲勝訴
    判決。故法院於核定訴訟標的價額時，應以原告起訴請求法
    院裁判之聲明範圍為準。再者，核定訴訟標的價額不以鑑定
    為唯一證據方法，凡客觀上足供認定交易價額者，均足採為
    判斷之依據。
二、經查，本件原告聲明：「（一）被告應將坐落彰化縣○○市○○
    段0000○0000○號建物（門牌號碼：彰化縣○○市○○路000號）
    即如彰化縣彰化地政事務所109年11月13日彰土測字第3195
    號土地複丈成果圖編號B所示建物（下稱系爭建物）遷讓返
    還原告。（二）被告應將設立於前項建物之加油站經營許可
    執照，辦理變更營業主體為原告。」復於民國110年4月21日
    言詞辯論時明示其請求返還租賃物之範圍，僅限於系爭建物
    ，不及於坐落土地，並刪除起訴狀理由欄中關於請求坐落土
    地之記載（見本院卷第233頁）。從而，訴之聲明第1項訴訟
    標的價額，應依系爭建物之交易價額核定之。本院審酌房屋
    稅課稅現值係主管稽徵機關應依據不動產評價委員會評定之
    標準所核計（房屋稅條例第10條規定參照），足供作訴訟標
    的物交易價額之參考，廣為實務上所採行。又原告起訴時系
    爭建物房屋稅課稅現值為687,600元乙情，有彰化縣地方稅
    務局109年房屋稅繳款書在卷可稽（見本院卷第37頁），本
    件訴之聲明第1項訴訟標的價額爰核定為687,600元。而本件
    訴之聲明第2項係因財產權起訴，惟其價額不能核定，爰依
    民事訴訟法第77條之12規定，以1,650,000元計算。準此，
    本件訴訟標的價額核定為2,337,600元（計算式687,600元＋1
    ,650,000元＝2,337,600元）。
三、本件被告雖抗辯：原告起訴係以終止租賃契約為前提，訴訟
    標的價額應以租賃物全部計算，原告自行捨棄請求坐落土地
    及附屬設備，不應自確認已終止租賃契約價額中扣除等語。
    惟查，本件原告之訴如有理由，既僅在其聲明範圍內獲勝訴
    判決，訴訟標的價額即應以原告聲明為準，已如前述。本件
    原告既已將請求返還租賃物範圍特定在系爭建物，揆諸前揭
    說明，自應就系爭建物本身核定訴訟標的價額。被告此部分
    抗辯，洵屬無稽，不足採信。
四、爰裁定如主文。
中　　華　　民　　國　　110 　年　　4 　　月　　22　　日
                  民事第四庭    法  官  歐家佑
以上正本係照原本作成。
如不服本裁定，應於裁定送達後10日內，以書狀向本院提出抗告
，並繳納抗告費新臺幣1000元。
中　　華　　民　　國　　110 　年　　4 　　月　　23　　日
                                書記官  黃明慧